【裁判字號】    97,審訴,922
【裁判日期】    971117
【裁判案由】    侵權行為損害賠償
【裁判全文】
臺灣臺北地方法院民事裁定             97年度審訴字第922號
原      告  甲○○
被      告  乙○○
上列當事人間請求侵權行為損害賠償事件，本院裁定如下：
    主  文
原告之訴及其假執行之聲請均駁回。
訴訟費用由原告負擔。
   理  由
一、按原告之訴，有起訴不合程式或不備其他要件者，法院應以
    裁定駁回之。但其情形可以補正者，審判長應定期間先命補
    正，民事訴訟法第249條第1項第6款定有明文。次按，因犯
    罪而受損害之人，以對於刑事被告及依民法負賠償責任之人
    請求回復其損害者為限，始得於刑事訴訟程序附帶提起民事
    訴訟，此為刑事訴訟法第487條第1項所明定，且其附帶提起
    之民事訴訟，如不合於上開法條所定之要件者，縱於刑事庭
    依刑事訴訟法第504條第1項將附帶之民事訴訟移送於民事庭
    後，亦不得將關於民事訴訟之法規，溯及於附帶提起民事訴
    訟之時，而予適用，仍應認其起訴為不合法。
二、本件原告主張因被告乙○○違反證券交易法案件，於本院95
    年度易字第1089號案件刑事訴訟程序附帶提起民事訴訟，請
    求判令被告給付新台幣（下同）1,548,340元及自刑事訴訟
    附帶民事起訴狀繕本送達被告之翌日起至清償日止，按年利
    率5%計算之利息，並予宣告假執行，固經刑事庭依刑事訴訟
    法第504條第1項規定，將其附帶之民事訴訟，以裁定移送民
    事庭，然而，觀諸被告以違反證券交易法犯罪行為所收受金
    錢之被害人係訴外人王永信，並非原告，此由前開刑事判決
    亦認定被告任職於泉富資產管理公司（下稱泉富公司）、柄
    梓科技資訊股份有限公司（下稱柄梓公司）、致富投資顧問
    公司（下稱致富公司）擔任業務員期間，有出售中樟生技股
    份有限公司（下稱中樟公司）、晶碁生化科技股份有限公司
    （下稱晶碁公司）、天威生物科技股份有限公司（下稱天威
    公司）股票與訴外人王永信，因認其違反證券交易法第44條
    第1項所為非證券商不得經營證券業務之規定，依同法第175
    條判處罪刑在案之記載亦可明，有該刑事判決書一份附卷可
    稽，是依上揭刑事訴訟法之規定，得提起刑事附帶民事訴訟
    之人僅以因犯罪受損害之人亦即被害人王永信，原告既非被
    告前開刑事犯罪行為之被害人，本不得提起本件刑事附帶民
    事訴訟，且其係以自己名義列名為原告且亦為具狀人，有該
    刑事附帶民事訴訟起訴狀一份在卷可憑，其係以自身為被害
    人提起本件訴訟，實甚明確，此情形復無從補正，依前揭規
    定意旨說明，其提起本件刑事附帶民事訴訟即屬訴不合法，
    自應依民事訴訟法第249條第1項第6款規定，裁定駁回其訴
    。至於訴外人王永信雖曾於民國97年10月30日提出準備狀，
    以自己為原告，本件原告甲○○則記載為訴訟代理人，惟如
    前述，前所提起並經本院刑事庭裁定移送之事件，既為以甲
    ○○為原告所提起之訴訟，訴外人王永信以自己為原告所提
    出之準備書狀，已非本件所得審酌，且亦不妨訴外人王永信
    得以自己名義另循一般民事訴訟程序提起訴訟之權利，附予
    敘明。
三、綜上所述，原告之訴並不合法，應裁定駁回之；至於其假執
    行之聲請亦因而失所附麗，亦應予駁回。
四、依民事訴訟法第249條第1項第6款、第95條、第78條，裁定
    如主文。
中    華    民    國    97    年    11    月    17    日
                  民事第六庭    法  官  林麗真
以上正本係照原本作成
如不服本裁定應於送達後10日內向本院提出抗告狀，並繳納抗告
費新臺幣1,000元
中    華    民    國    97    年    11    月    17    日
                                書記官  李承翰


司法院資訊處製作；財團法人民間司法改革基金會備份。
